臺灣臺北地方法院刑事判決　　　　　　　94年度交訴字第18號
公　訴　人　臺灣臺北地方法院檢察署檢察官
被　　　告　甲○○
上列被告因公共危險等案件，經檢察官提起公訴（93年度偵緝字
第1764號），本院判決如下：
    主  文
甲○○過失傷害人，處有期徒刑肆月。又駕駛動力交通工具肇事
，致人受傷而逃逸，處有期徒刑捌月。應執行有期徒刑拾月。
    事  實
一、甲○○於民國九十二年十二月四日下午，駕駛車號AS-8861
    自用小客車，沿北宜公路由宜蘭往台北方向行駛，於同日下
    午五時二十分行經該公路三十一點五公里處時（屬台北縣坪
    林鄉路段），明知汽車在雙向二車道行駛時，在劃有分向限
    制線之路段，不得駛入來車之車道內，且應注意車前狀況，
    隨時採取必要之安全措施，而當時天氣晴，光線為晨或暮光
    ，路況良好，並無不能注意之情事，竟疏未注意，貿然駛入
    來車車道內；適有丙○○駕駛車牌號碼LE6-298號之重型機
    車由對向行經該路段處，甲○○因而撞擊丙○○，使丙○○
    受有顱內出血、腦水腫、臉部擦傷、右膝及足背擦傷等普通
    傷害。詎甲○○明知其駕車肇事致人受傷倒地，竟基於肇事
    逃逸之犯意，未下車察看並施予必要之救護措施，而加速駛
    離現場。嗣經現場目擊證人乙○○記下肇事車號提供警方而
    查獲。
二、案經被害人丙○○訴由臺北縣政府警察局新店分局報請臺灣
    臺北地方法院檢察署檢察官偵查起訴。
    理  由
一、訊據被告甲○○矢口否認有過失傷害與肇事逃逸之犯行，辯
    稱：車雖為伊所有但已遺失，當時未曾駕駛該車行經上述路
    段云云。經查：
（一）上揭事實，業據告訴人丙○○於本院審理時指述其騎乘機
      車自台北往宜蘭方向行駛，對方則從宜蘭往台北方向，當
      時，事發地為一大轉彎，該藍色福特天王星小客車超越雙
      黃線，直接朝其撞來，人因而飛倒在該車擋風玻璃上，並
      摔落於地，隨即暈倒無意識，且因該車開遠燈，而未能看
      清駕駛等情綦詳（見本院九十四年五月二十五日審判筆錄
      ）。而本件事故肇事者於事發後逃離現場，係由目擊者即
      證人乙○○記下車號提供予告訴人，嗣後經警方循線查獲
      等情，業據證人乙○○到庭證述明確在卷（見本院上開審
      判筆錄），經核與告訴人指述之車禍情節相符。
（二）被告於偵查初訊先供以車輛係在九十二年二月份已經遺失
　　  （見偵卷第十五頁正面），嗣於偵查中又改以：九十二年
      十一或十二月丟掉的（見偵卷第二十七頁正面）；本院準
      備程序供以係九十二年九月或十月遺失（見本院九十四年
      四月八日訊問筆錄），審理中復翻異改稱在九十二年農曆
      年前遺失（見本院九十四年五月二十五日審判筆錄），前
      後就遺失之時間出入差異甚大，已生疑義，不能輕信。參
      以被告車輛既已遺失，卻始終未將該自小客車申報失竊，
      甚至經九十三年十二月七日通緝到案後迄今仍對該車不聞
      不問（有車籍作業系統查詢認可資料在卷可稽），加以，
      被告於本院審理中供稱：該車之用途為工作使用，為其
      交通車，且約二、三天至一星期內會使用該車（參見本院
      九十四年五月二十五日審判筆錄），以其對該車工作代步
      之功能及使用頻率，被告豈能不知車輛確實遺失時間？又
      怎能不申報遺失積極尋回？觀以其亦自認該車輛中亦放置
      其平日所使用之行動電話一支（見本院上述審判筆錄），
      其更無不知車輛遺失並置若罔聞之可能。交互審視，被告
      辯稱車輛遺失云云，並不可採。
（三）另被告所有之自小客車經警方沿北宜公路巡視，於該公路
      之24.3公里處發現，其前後車牌皆已遭拆下，然車頭前方
      嚴重凹陷及前方擋風玻璃處破裂，皆疑似有撞擊之痕跡，
      經警方比對事故現場所遺留之車頭水箱罩與本案自小客車
      相符，始確認為肇事車輛，亦有台北縣政府警察局新店分
      局查交通事故現場照片十張附卷可查（參見九十三年度偵
      字第一九三二號偵卷第三十五至三十九頁）。衡情，被告
      所有車輛果遭行竊為人駕駛肇事，該竊賊對與己無關之車
      輛，逕將車輛棄置路邊即可，何必拆除所竊車輛之車牌，
      此番除去車牌行徑，應係與車輛具有極密切關係之車輛所
      有人為免遭查緝始出之下策。證人乙○○已於本院審理中
      就當時冬天天色雖暗但仍清晰可見肇事者為年約六十歲之
      人結證明確（見本院上述審判筆錄），佐以被告於事發當
　　　時之年齡五十六歲又九個月，且所有車輛並未失竊，俱如
　　　前陳，被告應為本件交通事故肇事當時車輛之駕駛人至為
　　  灼然。
（四）告訴人因本件交通事故受有顱內出血、腦水腫、臉部擦傷
      、右膝及足背擦傷等傷害，有天主教耕莘醫院診斷書在卷
      可憑。且本件事故發生當時當時天氣晴，光線為晨或暮光
      ，該路段為柏油路面、路面乾燥、無缺陷、無障礙物、視
      距良好，有道路交通事故現場圖、道路交通事故調查報告
      表及現場照片在卷可稽（見93年度偵字第1932號卷第14至
      16頁及同卷第28至33頁），顯見當時該路段並無不能注意
      之情事。準此，應認告訴人所以受有前揭頭部等傷害，係
      因被告應注意駕駛汽車在雙向二車道行駛時，在劃有分向
      限制線之路段，不得駛入來車之車道內，且應注意車前狀
      況，隨時採取必要之安全措施，而當時天氣晴，光線為晨
      或暮光，路況良好，並無不能注意之情事，竟疏未注意，
      貿然駛入來車車道內，進而撞擊於對向駕駛重型機車之告
      訴人，造成告訴人所有重型機車全毀，以及被告所有車輛
      車頭嚴重凹陷及前方擋風玻璃破裂，被告之過失行為與告
      訴人之傷害間有因果關係，顯然可見。甚而益認被告對於
      上開告訴人之人傷車毀之事亦知之甚稔，其駕車肇事卻未
      下車察看或報警處理即行逃逸，亦屬事實。
（三）綜上所述，被告以上開情詞置辯，無非係事後規避推諉之
      詞，不足採信。本件事證明確，被告犯行堪以認定，應予
      依法論科。
二、按刑法第185 條之4 之肇事致人死傷逃逸罪，係以處罰肇事
    後逃逸之駕駛人為目的，俾促使駕駛人於肇事後能對被害人
    即時救護，以減少死傷，是該罪之成立祇以行為人有駕駛動
    力交通工具肇事，致人死傷而逃逸之事實為已足，至行為人
    之肇事有否過失，則非所問，迭據最高法院闡釋甚明。本件
    被告對於駕車肇事之情節應有所知悉，已如前述，被告卻未
    下車察看或報警處理，旋即快速駕車轉彎駛離現場，被告意
    圖逃逸、規避責任之心態昭然若揭，被告有肇事逃逸之舉，
    亦堪認定。核被告所為，係犯刑法第284 條第1 項前段之過
    失傷害罪與第185 條之4 之駕駛動力交通工具肇事致人受傷
    逃逸罪。被告所犯上開二罪，犯意各別，構成要件互異，應
    予分論併罰。爰審酌被告明知汽車在雙向二車道行駛時，在
    劃有分向限制線之路段，不得駛入來車之車道內，且駕駛態
    度輕忽，過失程度難謂輕微，告訴人因本件事故受有頭部及
    手、腳之擦傷等傷害甚重，被告犯後復飾辭卸責，且迄未賠
    償告訴人之損害，難認已有悔意等各項情狀，就其所犯各罪
    ，分別量處如主文所示之刑，並定其應執行刑，以資懲儆。
據上論斷，依刑事訴訟法第 299 條第 1 項前段，刑法第 284 條
第 1 項前段、第 185 條之 4、第 51 條第 5 款，罰金罰鍰提高
標準條例第 1 條前段，判決如主文。
本案經檢察官張志全到庭執行職務
中　　華　　民　　國　　94　　年　　6　　月　　8    　日
                  刑事第四庭  審判長　法　官  黃雅芬
                                      法　官  黎惠萍
                                      法　官  吳定亞
右正本證明與原本無異。
如不服本判決，應於判決送達後10日內，向本院提出上訴狀。
                                      書記官  宋德華
中　　華　　民　　國　　94　　年　　6　　月　　8    　日
附錄本案論罪科刑法條全文：
中華民國刑法第284 條
因過失傷害人者，處六月以下有期徒刑、拘役或五百元以下罰金
；致重傷者，處一年以下有期徒刑、拘役或五百元以下罰金。
從事業務之人，因業務上之過失傷害人者，處一年以下有期徒刑
、拘役或一千元以下罰金；致重傷者，處三年以下有期徒刑、拘
役或二千元以下罰金。
中華民國刑法第185條之4
駕駛動力交通工具肇事，致人死傷而逃逸者，處六月以上五年以
下有期徒刑。
